臺灣高等法院高雄分院刑事裁定
111年度毒抗字第117號
抗  告  人  
即  被  告  吳敏男



上列抗告人因聲請觀察勒戒案件，不服臺灣屏東地方法院中華民
國111年1月14日裁定(111年度毒聲字第18號)，提起抗告，本院
裁定如下：
    主  文
抗告駁回。
    理  由
一、原裁定意旨略以：被告甲○○（下稱被告）於民國107年3月28
    日19時5分許，在其位於屏東縣○○鄉○○○路000號住處內，以
    將第一級毒品海洛因掺水置入針筒後注射靜脈之方式，施用
    第一級毒品海洛因1 次之事實，業據其於警詢及偵查中均坦
    承不諱，並有台灣檢驗科技股份有限公司濫用藥物檢驗報告
    （報告編號：KH/2018/00000000）、屏東縣政府警察局屏東
    分局毒品案件涉嫌人尿液採證編號姓名對照表（尿液編號：
    屏社皮00000000）各1 份在卷可查，是被告施用第一級毒品
    犯行，洵堪認定。又被告前因施用毒品案件，經臺灣臺東地
    方法院以101年度毒聲字第64號裁定觀察、勒戒，因認無繼
    續施用毒品之傾向，於101 年12月25日釋放出所，其本件施
    用第一級（原審裁定誤載為第二級）毒品犯行雖曾經臺灣屏
    東地方檢察署檢察官以107 年度毒偵字第1609號為附帶戒癮
    治療之緩起訴處分確定，惟因未履行完成附帶條件，經檢察
    官撤銷前開緩起訴處分等情，有撤銷緩起訴處分書、臺灣高
    等法院被告前案紀錄表在卷可憑。被告所受上開附帶戒癮治
    療之緩起訴處分既經撤銷，無從認其事實上已接受等同「觀
    察、勒戒或強制戒治」執行完畢釋放之處遇，則被告本件施
    用第一級毒品海洛因之犯行，距離其最近一次觀察、勒戒執
    行完畢之日已逾3 年，依法應再次令其入勒戒處所施以觀察
    、勒戒。從而，檢察官聲請裁定將被告送勒戒處所觀察、勒
    戒意旨，經核尚無不合，應予准許等語。
二、抗告意旨略以:按毒品危害防制條例第24條經總統於109年1
    月15日公布修正後，尚未經行政院公告施行，亦即修正前毒
    品危害防制條例第24條「本法第20條第1項及第23條第2項之
    程序，於檢察官先依刑事訴訟法第253條之1第1項、第253條
    之2之規定，為附命完成戒癮治療之緩起訴處分時，或於少
    年法院（地方法院少年法庭）認以依少年事件處理法程序處
    理為適當時，不適用之。前項緩起訴處分，經撤銷者，檢察
    官應依法追訴。第一項所適用之戒癮治療之種類、其實施對
    象、內容、方式與執行之醫療機構及其他應遵行事項之辦法
    及完成戒癮治療之認定標準，由行政院定之。」仍為現行有
    效之規定。從而，毒品危害防制條例於97年4月30日修正後
    ，對於進入司法程序之戒癮治療方式，採取「觀察、勒戒或
    強制戒治」及「附命緩起訴」雙軌制，其目的在給予施用毒
    品者戒毒自新機會。被告既同意參加戒癮治療，由檢察官採
    行「附命緩起訴」方式，此後「附命緩起訴」經撤銷，自不
    能再改採「觀察、勒戒或強制戒治」方式，重啟處遇程序。
    是該條例第24條乃一般刑事訴訟程序之例外規定，屬刑事訴
    訟法第1條第1項規定之「其他法律所定之訴訟程序」，惟其
    竟未能履行該條件，自應於撤銷緩起訴處分後就該次犯行依
    法起訴，而無再次聲請法院裁定觀察、勒戒之必要（最高法
    院109年度台非字第105號、臺灣高等法院臺中分院110年度
    上易字第47號判決意旨參照）。綜上所述，原判決認事用法
    尚嫌未洽，爰依刑事訴訟法第344條第1項、第361條第1項提
    起抗告，請將原裁定撤銷，更為適當合法之判決云云。
三、按109 年1 月5 日修正公布，同年7 月15日施行之毒品危害
    防制條例（下稱毒品條例）第20條第3 項規定，犯第10條之
    罪於觀察、勒戒或強制戒治執行完畢釋放後，3 年後再犯第
    10條之罪者，適用本條前2 項之規定。上開所謂「3 年後再
    犯」，只要本次再犯（不論修正施行前、後）距最近1 次觀
    察、勒戒或強制戒治執行完畢釋放，已逾3 年者，即該當之
    ，不因其間有無犯第10條之罪經起訴、判刑或執行而受影
    響，為最高法院已統一之見解。又本次修正之毒品條例第35
    條之1 定有過渡條款，其本文第2 款前段規定：「審理中之
    案件，由法院或少年法院（地方法院少年法庭）依修正後規
    定處理。」顧及現行毒品政策對於施用毒品者，係採「觀察
    、勒戒或強制戒治」（即機構內處遇）及毒品條例第24條已
    擴大對施用毒品者，能視個別情況給予繳納處分金、義務勞
    務、心理輔導或其他預防再犯措施等顯然對被告較為有利之
    多元化緩起訴處遇精神。是倘被告本次再犯施用毒品，距其
    最近1 次觀察、勒戒或強制戒治執行完畢釋放後，已逾3 年
    ，無論其間有無再犯，既均能依毒品條例第20條第3 項或第
    24條規定處理，舉重以明輕，倘僅經檢察官為「附命（戒癮
    治療）緩起訴」而非起訴、判刑，不論有無完成戒癮治療，
    均不等同已接受過觀察、勒戒處遇，若其再犯，更有由檢察
    官依個案情況適用毒品條例第20條第3 項或第24條規定之餘
    地。均為最高法院最近一致見解。
四、經查：
㈠、本件抗告人即被告甲○○（下稱抗告人）於107年3月28日19時5
    分許，在其位於屏縣○○鄉○○○路000號住處，以將海洛因掺水
    置入針筒後注射靜脈之方式，施用第一級毒品海洛因等情，
    業據抗告人於警詢及偵查中坦承不諱，並有台灣檢驗科技股
    份有限公司濫用藥物檢驗報告（報告編號：KH/2018/000000
    00）、屏東縣政府警察局屏東分局毒品案件涉嫌人尿液採證
    編號姓名對照表（尿液編號：屏社皮00000000）各1 份在卷
    可查，足認抗告人自白核與事實相符，堪信為真實。
㈡、又抗告人前因施用毒品案件，經臺灣臺東地方法院以101年度
    毒聲字第64號裁定送觀察勒戒處所觀察、勒戒後，認無繼續
    施用毒品傾向，於101年12月25日執行完畢釋放出所，並由
    臺灣臺東地方檢察署檢察官以101年度毒偵緝字第46號為不
    起訴處分；嗣抗告人本件施用第一級毒品行為，經臺灣屏東
    地方檢察署檢察官於107 年8 月20日以107 年度毒偵字第16
    09號為緩起訴處分，緩起訴期間為1 年2 月，經依職權送再
    議，由臺灣高等檢察署高雄檢察分署檢察長於107 年9 月10
    日以107 年度上職議字第5582號處分書駁回確定；惟因抗告
    人未於緩起訴期間內完成戒癮治療及違背預防再犯所為之必
    要命令，經檢察官於108 年9 月17日以108 年度撤緩字第26
    8 號撤銷前揭緩起訴處分，有上開緩起訴處分書、撤銷緩起
    訴處分書、臺灣高等檢察署高雄檢察分署處分書及臺灣高等
    法院被告前案紀錄表在卷可憑。本件抗告人施用第一級毒品
    之時間，係於107年3月28日19時5分許，已在其最近一次觀
    察勒戒執行完畢釋放（101年12月25日）3年後，縱抗告人所
    受上開附帶戒癮治療之緩起訴處分業經撤銷，無從視為事實
    上已接受等同於觀察、勒戒之處遇，仍應由檢察官依個案情
    況，適用毒品危害防制條例第20條第3項或第24條規定聲請
    。是抗告人前揭「附命緩起訴」處分既經合法撤銷，則檢察
    官綜合考量個案具體情形，認本案不適於機構外之處遇，而
    依法聲請裁定將抗告人送觀察、勒戒，難認有何違法或明顯
    失當之處。基此，原審依毒品危害防制條例第35條之1、第2
    0條第3項、第1項之規定，裁定抗告人施用第一級毒品，令
    入勒戒處所觀察、勒戒，其期間不得逾2月，核無不合。
㈢、抗告意旨援引最高法院109年度台非字第105號、臺灣高等法
    院臺中分院110年度上易字第47號判決意旨，指摘原裁定不
    當，顯係誤解修正後之施用毒品刑事政策及法律適用情形，
    並無理由，應予駁回。
據上論結，應依刑事訴訟法第412 條，裁定如主文。
中    華    民    國   111    年    3     月    21    日
                  刑事第七庭    審判長法  官  李璧君
                                      法  官  李東柏
                                      法  官  葉文博
以上正本證明與原本無異。
不得抗告。
中　　華　　民　　國　　111 　年　　3 　　月　　21　　日
　　　　　　　　　　　　　　　　　　　書記官  陳美虹